臺灣高雄地方法院民事判決　　　　　　　95年度訴字第4397號
原　　　告　乙○○
　　　　　　丙○○
被　　　告　戊○○
訴訟代理人　丁○○○
被　　　告　甲○○原名柯俊安.
上列當事人間請求損害賠償事件，本院於民國96年10月25日言詞
辯論終結，判決如下：
    主　    文
被告應連帶給付原告乙○○新臺幣參佰壹拾參萬伍仟陸佰玖拾肆
元，及自民國九十五年八月二十九日起至清償日止，按週年利率
百分之五計算之利息。
被告應連帶給付原告丙○○新臺幣壹拾捌萬參仟壹佰伍拾柒元，
及自民國九十五年八月二十九日起至清償日止，按週年利率百分
之五計算之利息。
原告其餘之訴均駁回。
訴訟費用由被告連帶負擔百分之十五，餘由原告乙○○負擔。
本判決第一項於原告乙○○以新臺幣玖拾陸萬元供擔保後，得假
執行；惟被告以新臺幣參佰壹拾參萬伍仟陸佰玖拾肆元為原告乙○○供擔保後，得免為假執行。
本判決第二項得假執行；惟被告以新臺幣壹拾捌萬參仟壹佰伍拾
柒元為原告丙○○供擔保後，得免為假執行。
原告其餘假執行之聲請均駁回。
    事實及理由
一、按附帶民事訴訟經移送或發回、發交於民事庭後，應適用民
    事訴訟法，刑事訴訟法第490 條定有明文。本件原告係於被
    告犯過失傷害罪嫌之刑事案件審理中，提起附帶民事訴訟請
    求侵權行為損害賠償事件，業經本院刑事庭裁定移送民事庭
    審理（95年度交簡附民字第149 號），本院民事庭自應適用
    民事訴訟法之相關規定審理本案。次按，訴狀送達後，原告
    不得將原訴變更或追加他訴，但擴張或減縮應受判決事項之
    聲明者，不在此限，民事訴訟法第255 條第1 項第3 款定有
    明文。查原告起訴時，原聲明被告等應連帶給付原告乙○○
    新臺幣（下同）1,857,781 元、原告丙○○195,211 元，嗣
    於訴訟審理中，就原告乙○○部分擴張為3,736,910 元、丙○○部分擴張為196,031 元，揆諸前揭規定，其訴之變更應
    予准許，先予敘明。
二、本件原告起訴主張：被告戊○○於民國94年10月30日12時40
    分許，駕駛車牌號碼8R-0215 號自小客車，沿高雄市新興區
    ○○○路由東往西方向行駛，適有被告甲○○騎乘車牌號碼
    XOW-866 號重機車，沿文橫二路由南往北方向行駛；雙方行
    經五福二路及文橫二路之交叉路口時，因被告戊○○超速行
    駛，不及閃避貿然闖越紅燈駛入上開路口之被告甲○○騎乘
    之機車，其駕駛之自小客車左側車身乃與被告甲○○騎乘之
    機車右側車身發生碰撞，後該自小客車再撞及原沿五福二路
    由東向西行駛至上開路口西北角待轉區停等綠燈之原告乙○○所騎乘車牌號碼YFC-301 號重機車，致原告乙○○及其後
    所負載之原告丙○○人車倒地，原告乙○○因而受有頭部外
    傷、顏面撕裂傷、結膜炎、右側第二肋骨骨折及右眼外傷性
    視神經病變之傷害，原告丙○○則受有胸部挫傷、臉部挫傷
    、疑腦震盪及下背痛之傷害。原告乙○○因上揭傷害而受有
    ：(一)醫療費用36,937元、(二)交通費用4,645 元、(三)無法工作
    之損失56,019元、(四)減少勞動能力之損失3,329,259 元、(五)
    財物損失10,050元、(六)精神慰撫金300,000 元，合計3,736,
    910 元之損害；原告丙○○則因前開傷害而受有：(一)醫療費
    用21 ,386 元、(二)交通費用3,430 元、(三)工作損失44,235元
    、(四)機車報廢損失38,510元、(五)精神慰撫金88,470元，合計
    196,031 元之損害。為此，爰依民法共同侵權行為之法律關
    係，提起本訴；並聲明求為判決：(一)被告應連帶給付原告乙○○3,736,910 元，及自起訴狀繕本送達之翌日起至清償日
    止，按週年利率5 ％計算之利息；(二)被告應連帶給付原告丙○○196,031 元，及自起訴狀繕本送達翌日起至清償日止，
    按週年利率5 ％計算之利息；(三)原告等均願供擔保，請准宣
    告假執行。
三、本件被告戊○○及甲○○對原告等主張之事實均不予爭執，
    並表示願賠償原告等之損失。惟被告戊○○另辯稱：希望先
    由保險公司出面處理等語；另被告甲○○則復辯稱：原告等
    人請求之金額過高、無力賠償等語，以為抗辯。被告並均聲
    明：(一)原告之訴駁回；(二)如受不利判決，被告等均願供擔保
    ，請准宣告免為假執行。
四、經查：
（一）本件交通事故之發生，係因被告甲○○騎乘機車與被告戊○○所駕駛之上開自小客車，於高雄市新興區○○○路與
      文橫二路交叉路口內相撞後，被告戊○○駕駛之上述自小
      客車再撞擊正於上開路口西北角待轉區內停等綠燈之原告
      等人，並致原告等人受有上述之傷害。被告甲○○雖於本
      院審理期間曾抗辯其無違規闖越紅燈之行為云云，惟其後
      於本院最後言詞辯論期日，已不爭執原告所主張其有闖越
      紅燈之事實（見本院卷第208 頁），核與其於本院刑事庭
      審理因上開車禍而所涉犯之過失傷害罪時之自承相符，（
      參照本院刑事庭95年度交簡字第2166號卷第22頁）；且參
      由上揭道路交通事故現場圖所示，車禍發生當時原告等尚
      於被告甲○○騎乘重機車之對向車道待轉區停等待綠燈，
      而被告甲○○騎乘機車與被告戊○○駕駛自小客車碰撞之
      處已係位於交叉路口中央，堪認被告甲○○應有貿然闖越
      紅燈之行為，方致本件事故發生。復佐以被告戊○○於警
      詢（參照高雄市政府警察局新興分局高市警新分偵字第09
      50011315號卷第2 頁）、臺灣高雄地方法院檢察署檢察官
      偵訊（參照高雄地方法院檢察署95年度偵字第14711 號卷
      第12頁）及刑事案件審理準備程序（參照本院刑事庭95
      年度交簡字第2166號卷第22頁）中，皆自承其超速行駛而
      不及閃避當時騎乘機車而行經上開路口，並擅闖紅燈之被
      告甲○○，而被告戊○○與被告甲○○間並無仇恨、感情
      、財務糾紛，衡情被告戊○○應無無端誣陷被告甲○○之
      理；故堪認被告甲○○其後於本院審理期間所自承其確有
      闖越紅燈之事實，應屬事實。
（二）被告戊○○既因超速行駛，不及閃避騎乘機車擅闖紅燈之
      被告甲○○，致釀本件車禍，且車禍發生當時天候晴、日
      間自然光線，車禍地點為四岔路、交岔路口內，車禍發生
      當時路面狀況乾燥、無缺陷、無障礙物、視距良好，號誌
      正常運作等情，有道路交通事故調查報告表(一)(二)、道路交
      通事故現場圖及事故現場照片24幀在卷可佐（參照高雄市
      政府警察局新興分局高市警新分偵字第0950011315號刑案
      偵察卷宗），衡情客觀上並無不能注意之情事，被告等就
      本件車禍事故，顯有應注意能注意而不注意之過失。另佐
      以本件車禍經送高雄市政府交通局車輛行車事故鑑定委員
      會鑑定之結果，亦認本件車禍之肇事原因，主因乃被告甲○○行經有燈光號誌管制之交叉路口闖紅燈、次因乃被告
      戊○○超速行駛，此有高雄市政府交通局車輛行車事故鑑
      定委員會0000000 號鑑定意見書在卷可稽（見本院卷第19
      、20頁）；而被告戊○○、甲○○因本件車禍而涉過失傷
      害罪嫌之部分，經臺灣高雄地方法院檢察署檢察官提起公
      訴後，亦經本院刑事庭95年9 月15日95年度交簡字第2166
      號判決被告戊○○、甲○○過失傷害人之身體，各處有期
      徒刑2 月，如易科罰金，以900 元折算1 日，緩刑3 年確
      定在案，益徵被告等就本件車禍之發生，存有過失甚明。
（三）又客觀上被告戊○○超速行駛、甲○○擅闖紅燈之行為皆
      是造成原告損害原因，與本件車禍有因果關係，亦甚為明
      確；是被告戊○○、甲○○自應對原告等負共同過失侵權
      行為損害賠償責任。
五、按因故意或過失，不法侵害他人之權利者，負損害賠償責任
    ；數人共同不法侵害他人之權利者，連帶負損害賠償責任；
    不法侵害他人之身體或健康者，對於被害人因此喪失或減少
    勞動能力或增加生活上之需要時，應負損害賠償責任；不法
    侵害他人之身體、健康、名譽、自由、信用、隱私、貞操，
    或不法侵害其他人格法益而情節重大者，被害人雖非財產上
    之損害，亦得請求賠償相當之金額；民法第184 條第1 項前
    段、第185 條第1 項前段、第191 條之2 前段、第193 條第
    1 項、第195 條第1 項前段分別定有明文。又被害人因身體
    健康被侵害而喪失或減少勞動能力所受之損害，其金額應就
    被害人受侵害前之身體健康狀態、教育程度、專門技能、社
    會經驗等方面酌定之。被告戊○○、甲○○應對原告等負共
    同過失侵權行為損害賠償責任，已如上述；茲就原告等請求
    賠償之各項金額是否准許，分述如後：
（一）原告乙○○部份：
    (一)醫療費用部份：原告乙○○主張因被告等之共同過失行為
      致其受有顏面撕裂傷、右眼外傷性視神經病變、部份牙齒
      斷裂、頭部外傷、結膜炎、右側第二肋骨骨折等傷害，而
      受有醫療費用36,937元之損害乙節，業據其提出私立高雄
      大學附設中和紀念醫院診斷證明書（見本院卷第45～52頁
      ），及私立高雄大學附設中和紀念醫院收據35紙（見本院
      卷第53～71頁）、馬光中醫聯合診所收據10紙（見本院卷
      第73、74頁）、鴻安中醫診所收據1 紙（見本院卷第76頁
      ）、統一發票9 紙（見本院卷第77、78、80頁）、順泰牙
      醫診所收據1 紙（見本院卷第79頁）、啟明眼科診所收據
      1 紙（見本院卷第79頁）、上明眼科診所收據2 紙（見本
      院卷第79頁）、昱安牙醫診所收據1 紙（見本院卷第80頁
      ）、麗安皮膚科診所收據1 紙（見本院卷第80頁）為證，
      經本院核對無訛，復為被告等所不爭執（見本院卷第23、
      140 、141 頁），則原告乙○○此部分之請求，為有理由
      ，應予准許。
    (二)交通費用部份：原告乙○○主張因受有上開傷害而往返醫
      療院所，因此必要支出之交通費用4,645 元，業據其提出
      車資證明單22紙（見本院卷第82～87頁）及收據1 紙（見
      本院卷第87頁）為證，經本院核對無訛，被告等復不爭執
      數額及為必要之交通費用（見本院卷第140 、141 頁），
      則原告乙○○此部分之請求，為有理由，應予准許。
    (三)工作損失部份：原告乙○○主張因本件交通事故而自94年
      11月1 日起至94年12月5 日止，向任職之榮剛材料科技股
      份有限公司請假，而有年終獎金22,500元、請假扣款13,7
      52元、盈餘獎金19,767元，合計56,019元之損害，業據其
      提出年終獎金給予證明書（見本院卷第34頁）、94年12月
      份及95年1 月、5 月、6 月、7 月份之薪資條（見本院卷
      第35頁）、94年7 月、10月及95年1 月、7 月份之特殊功
      績獎金單（見本院卷第36～38頁）為證，被告等對原告乙○○此部分之數額及均為工作損害之主張，皆不爭執（見
      本院卷第166 、207 頁）。雖財團法人私立高雄醫學大學
      附設中和紀念醫院曾以該院96年8 月10日高義附行字第09
      60002701號函（見本院卷第192 頁）函覆稱上述原告乙○○請假期間中，僅94年10月30日至11月3 日、同年11月5
      日、同年11月30日等日為確定無法工作日，惟上開日數僅
      係原告乙○○住院及返院複診之日數，尚難認其餘請假日
      數為可工作之狀態；是原告乙○○請求其請假期間之工作
      損失，為有理由，應予准許。
    (四)減少勞動能力之損失：原告乙○○因本件事故使右眼外傷
      性視神經病變，視力降至約0.5 ，且右眼部分視野缺陷，
      右下象限餘中心約15度的視野，影響其對右側接近的物體
      的感受能力，若工作內容需依賴電腦，則其受傷狀況應會
      影響工作，有財團法人私立高雄醫學大學附設中和紀念醫
      院96年3 月2 日高醫附行字第0960000760、96年9 月24日
      高醫附行字第0960002973號函在卷可稽（見本院卷第155
      、196 頁），並經勞工保險局核定殘廢程度符合殘廢標準
      表第57項：頭部、顏面部或頸部受損壞致遺存顯著醜形者
      ，殘廢等級為10級（見本院卷第187 頁）；被告等復對原
      告所主張以現每月之本薪30,000元，以及勞工保險局所核
      定10等級殘廢標準，來核定原告乙○○勞動力減損部分不
      加爭執（見本院卷第183 、207 頁），堪認原告乙○○因
      本件事故受有殘廢等級10級之損害，且審酌以原告乙○○
      原從事於製造業，負責以電腦監控生產流程，業據其陳明
      在卷（見本院卷第140 頁），並為被告等所不爭執（見本
      院卷第140 頁），是原告乙○○主張其喪失勞動能力之程
      度，應依殘廢等級10級之46.14%計算之陳述，應為可採。
      查原告為64年12月10日出生，事故發生當時為29.83 歲，
      在無其他資料情事可供參酌之情形下，依勞動基準法第54
      條第1 項第1 款規定，雇主強制勞工退休年齡為60歲，故
      原告應認尚餘30.17 年之工作年數。又原告每月薪資本薪
      為30,000元，有94年12月份、95年1 月份、同年5 月份及
      7 月份之薪資條在卷可參（見本院卷第35、38、39頁），
      被告復均不爭執（見本院卷第207 頁），則以此基準予以
      計算之結果，原告因本件事故而減少勞動能力損害應係3,
      105,699 元（計算方式為：30,000×12＝360,000 ，360,
      000 ×18.00000000 ＝6,731,033 。其中18.00000000 為
      年別複利5%第30.17 年霍夫曼累計係數。6,731,033 ×46
      .14% 之 殘廢喪失勞動能力程度＝3,105,699 元，以下採
      四捨五入）。
    (五)財物損失：原告乙○○主張因本件事故受有10,050元之財
      物損失，然原告乙○○僅提出購買手錶之收據7,300 元為
      證，則原告乙○○此部分之請求，於7,300 元之範圍內，
      為有理由，應予准許。
    (六)精神慰撫金：本件原告乙○○因本件事故而有顏面撕裂傷
      及右眼視力降至約0.5 、部分視野缺陷功能受損等，已如
      上述，其精神上受有相當之痛苦可堪認定，是其請求被告
      賠償精神慰撫金，自有理由。查原告乙○○為大學畢業，
      名下有汽車2 部、投資數筆，有學位證書（見本院卷第32
      頁）及財政部高雄市國稅局財產歸屬資料清單（見本院卷
      第30、31頁）在卷可參，復為被告等所不爭執（見本院卷
      第24頁）；被告戊○○係高職畢業，職業為操作員，有畢
      業證書（見本院卷第146 頁）及在職證明書（見本院卷第
      145 頁）在卷可參；被告甲○○為高中畢業，95年10月份
      至12月份每月平均薪資為19,833元，有畢業證明書（見本
      院卷第137 頁）及薪資明細表（見本院卷第136 頁）在卷
      可參；爰審酌兩造教育程度、社會地位、經濟狀況、被告
      侵害原告之行為態樣、原告所受傷害程度等一切情狀，認
      以原告乙○○請求精神之慰撫金30萬元，尚無過當，應予
      准許。
    (七)綜上所述，原告乙○○得請求被告連帶賠償3,510,600 元
      （36,937＋4,645 ＋56,019＋3,105,699 ＋7,300 ＋300,
      000 ＝3,510,600） 。又原告乙○○自承已受領龍平安產
      物保險股份有限公司給付之強制汽車責任保險保險金374,
      906 元（見本院卷第166 頁），並有龍平安產物保險股份
      有限公司96年7 月5 日龍平安高管字第0004號函（見本院
      卷第176 頁）在卷可佐，故扣除原告乙○○已受領之給付
      ，其尚得請求被告等連帶賠償3,135,694 元（3,510,600
      －374,906 ＝3,135,694） 。
（二）原告丙○○部份：
    (一)醫療費用部份：原告丙○○主張因被告等之共同過失行為
      致其受有胸部肋軟骨挫傷、臉部及頭部挫傷、疑腦震盪及
      下背痛及坐骨神經痛等傷害，而受有醫療費用21,386元之
      損害乙節，業據其提出私立高雄大學附設中和紀念醫院診
      斷證明書（見本院卷第100 頁），及私立高雄大學附設中
      和紀念醫院收據14紙（見本院卷第101 ～109 頁）、自由
      骨科診所收據5 紙（見本院卷第110 、121 頁）、馬光中
      醫聯合診所收據4 紙（見本院卷112 ～116 頁）、鴻安中
      醫診所收據1 紙（見本院卷第118 頁）、陳怡如中醫診所
      收據1 紙（見本院卷第120 頁）、高雄市政府衛生局聯合
      醫院收據4 紙（見本院卷第123 、124 頁）為證，經本院
      核對，上開收據金額總計為21,336元，而被告等對原告丙○○主張之金額不予爭執（見本院卷第23、140 、141 頁
      ），則原告丙○○此部分之請求，於21,336元之範圍內，
      為有理由，應予准許。
    (二)交通費用部份：原告丙○○主張因受有上開傷害而往返醫
      療院所，因此必要支出之交通費用3,430 元，業據其提出
      救護車派車單1 紙（見本院卷第126 頁）、車資證明單22
      紙（見本院卷第127 ～132 頁）及收據1 紙（見本院卷第
      131 頁）為證，經本院核對無訛，復為被告等所不爭執（
      見本院卷第140 、141 頁），則原告丙○○此部分之請求
      ，為有理由，應予准許。
    (三)工作損失部份：原告丙○○主張因本件交通事故而自94年
      11月1 日起至94年11月30日止留職停薪，並以94年8 月份
      至10月份之平均薪資44,235元為該月份未上班之工作損失
      ，業據其提出留職停薪申請書（見本院卷第95頁）及94年
      8 月份至10月份之薪資表為證（見本院卷第96～98頁），
      復為被告等所不爭執（見本院卷第166 頁）；且原告丙○○受上開傷害經6 週應即可正常工作，有財團法人私立高
      雄醫學大學附設中和紀念醫院96年3 月21日高醫附行字第
      0960000760號函（見本院卷第155 頁）在卷可稽，而原告
      丙○○請假之日數尚在6 週以內，是其請求請假時間之工
      作損失，為有理由，應予准許。
    (四)車輛毀損部分：按不法毀損他人之物者，被害人得請求賠
      償其物因毀損所減少之價額，民法第196 條定有明文。原
      告丙○○因本件車禍事故，導致以38,510元價額購買之YF
      C-301 號重機車受有重大損害，無從修復而報廢，此有汽
      （機）車各項異動登記書、統一發票及高雄市政府監理規
      費收據各1 紙為證（見本院卷第134 、135 頁），且原告
      丙○○主張上開機車自出廠至案發共經1 年4 個月，亦為
      被告所不爭執（見本院卷第207 頁），堪信原告丙○○之
      主張為真正。惟原告丙○○所受之財產損害，自應扣除折
      舊計算，始謂合理。本院依行政院所頒固定資產耐用年數
      表及固定資產折舊率之規定，機器腳踏車之耐用年數為3
      年，依平均法每年折舊1000分之333 ，並參酌營利事業所
      得稅查核準則第95條第6 項「固定資產提列折舊採用平均
      法或定率遞減法者，以1 年為計算單位；其使用期間未滿
      1 年者，按實際使用之月數相當於全年之比例計算之；不
      滿一月者，以月計」之規定，原告所有上開機車之折舊額
      應為12,824元，其計算方式：殘價＝取得成本÷（耐用年
      數＋1） 即38,510÷（3 ＋1） ＝9,628 ；折舊額＝（取
      得成本－殘價）×折舊率×年數；即（38,510－9,628 ）
      ×0.333 ×4/3 ＝12,824（元以下四捨五入）。扣除折舊
      後，原告所受機車毀損之數額為25,686元（即38,510－
      12,824＝25 ,686） 。
    (五)精神慰撫金：本件原告丙○○因本件事故而受有胸部肋軟
      骨挫傷、臉部及頭部挫傷、疑腦震盪及下背痛及坐骨神經
      痛等傷害，已如上述，其精神上受有相當之痛苦可堪認定
      ，是其請求被告賠償精神慰撫金，自有理由。查原告丙○○為專科畢業，名下有投資1 筆，有財政部高雄市國稅局
      財產歸屬資料清單（見本院卷第92、93頁）在卷可參，復
      為被告等所不爭執（見本院卷第24頁）；被告戊○○係高
      職畢業，職業為操作員，被告甲○○則為高中畢業，95年
      10月份至12月份每月平均薪資為19,833元，均詳前所述，
      爰審酌兩造教育程度、社會地位、經濟狀況、被告侵害原
      告之行為態樣、原告所受傷害程度等一切情狀，認以原告
      丙○○請求精神之慰撫金88,470元，尚無過當，應予准許
      。
    (六)綜上所述，原告丙○○得請求被告連帶賠償之金額，於18
      3,157 （21,336＋3,430 ＋44,235＋25,686＋88,470＝18
      3,157 ）元之範圍內，為有理由，應予准許；逾此範圍之
      請求則無理由，應予駁回。
六、綜上所述，原告乙○○、丙○○本於共同侵權行為之法律關
    係，請求被告2 人應分別連帶給付3,135,694 元、183,157
    元，及自起訴狀繕本送達翌日即95年8 月29日（起訴狀繕本
    於95年8 月28日始送達予被告戊○○、甲○○）起至清償日
    止，按週年利率5%計算之法定遲延利息，為有理由，應予准
    許；原告等人分別逾前述範圍之請求則無理由，應分別予以
    駁回。
七、又兩造均陳明願供擔保，請准宣告假執行及免為假執行，經
    核就原告乙○○勝訴之部分，均無不合，爰分別酌定相當之
    金額准許之；另原告丙○○勝訴之部分，因未逾50萬元，爰
    依民事訴訟法第389 條第1 項第5 款之規定，依職權宣告假
    執行，並諭知被告等人得供相當之擔保金而免為假執行。至
    原告等敗訴之部分，因渠等假執行之聲請即失所附麗，自皆
    應一併予以駁回。
據上論結，本件原告之訴為一部有理由、一部無理由，依民事訴
訟法第79條、第389 條第1 項第5 款、第390 條第2 項、第392
條第2 項，判決如主文。
中　　華　　民　　國　　96　　年　  11　　月　  8 　　日
                  民事鳳山分庭法　官　李怡諄
正本係照原本作成。
如不服本判決，應於送達後20日內，向本院提出上訴狀並表明上
訴理由，如於本判決宣示後送達前提起上訴者，應於判決送達後
10日內補提上訴理由書（須附繕本）。
中　　華　　民　　國　　96　　年　  11  　月　  8 　　日
                              書記官　林豐富
